臺灣高雄地方法院刑事判決　　　　　　　95年度易字第1491號
公　訴　人　臺灣高雄地方法院檢察署檢察官
被　　　告　甲○○
輔　佐　人
即被告之夫　丁○○
上列被告因竊盜案件，經檢察官提起公訴（95年度偵字第23204
號），本院判決如下：
    主  文
甲○○竊盜，累犯，處拘役肆拾日，如易科罰金，以新臺幣壹仟
元，折算壹日。並於刑之執行完畢後，令入相當處所，施以監護
陸月。
    理  由
一、甲○○患有中度精神障礙，致其辨識行為違法或依其辨識而
    行為之能力，顯著減低。且前已因竊盜案件，經本院於民國
    95年2 月23日以95年度簡字第503 號判決判處有期徒刑2 月
    確定，其入監服刑後，甫於95年7 月2 日執行完畢。詎其仍
    不知悔改，竟意圖為自己不法之所有，於95年9 月2 日中午
    12 時50 分許，在高雄市○○○路97號Sonora服飾店騎樓，
    徒手竊取尚諾奈國際股份有限公司左營分公司（下稱尚諾奈
    公司）所有，價值新臺幣（下同）99元之Sonora牌藍色T 恤
    1 件，得手後置入其隨身攜帶之棕色手提袋內。嗣其未經結
    帳，準備騎乘腳踏車離去之際，為店員殷孟珍發覺，並報警
    處理，始查悉上情。
二、案經高雄市政府警察局左營分局報請臺灣高雄地方法院檢察
    署檢察官偵查起訴。
    理  由
壹、程序部分：
    檢察官、被告及其輔佐人對被害人殷孟珍於警詢中之指述、
    贓物認領保管單1 張、現場照片2 張等書面陳述之證據能力
    ，於言詞辯論終結前，均未聲明異議，本院審酌該書面陳述
    之證據取得過程並無瑕疵、與待證事實具有關連性等情況，
    認為適當，應認依刑事訴訟法第159 條之5 第2 項之規定，
    得為證據，而有證據能力。
貳、實體部分：
一、訊據被告固坦承確於前開時、地，有將Sonora牌藍色T 恤1
    件，置入其所有隨身攜帶之棕色手提袋內之事實（見本院卷
    第13頁、第43頁），核與證人即尚諾奈公司員工乙○○於警
    詢及本院審理中所證之情節相合，並有贓物認領保管單1 張
    、現場照片2 張附於警詢可稽，此部分之事實自堪認定。惟
    被告矢口否認有何竊盜之犯行，辯稱：我有拿100 元要去買
    那件藍色T 恤，是剛好腳踏車倒了，我去扶起來云云（見本
    院卷第45頁）。
二、經查：被告係於經乙○○發覺其攜帶之棕色手提袋內放有So
    nora牌藍色T 恤1 件後，始向乙○○表示要付錢購買，另該
    藍色T 恤擺放於公司騎樓之花車上，而被告之腳踏車係停放
    在緊鄰該騎樓之道路上等情，業據證人乙○○到庭證述甚明
    （見本院卷第42頁、第43頁），並有附於警卷第19頁之現場
    照片2 張可證。是被告果因所騎乘之腳踏車傾倒，而有前往
    加以扶正之必要，其大可隨手將該藍色T 恤放回騎樓之花車
    後，再前往相距僅數步之遙之騎樓外道路，將傾倒之腳踏車
    扶正即可，焉有先將前揭藍色T 恤放入其所有隨身攜帶之棕
    色手提袋內，始前往扶起腳踏車之理。故被告前開所辯：欲
    以100 元購買上衣，只是剛好腳踏車倒了，我去扶起來云云
    ，係屬事後卸責之詞，洵非可採。本件事證已臻明確，被告
    犯行堪予認定。
三、論罪科刑：
(一)核被告所為，係犯刑法第320 第1 項之普通竊盜罪。
(二)本件被告甲○○前已因竊盜案件，經本院於95年2 月23日以
    95年度簡字第503 號判決判處有期徒刑2 月確定，其入監服
    刑後，甫於95年7 月2 日執行完畢之事實，有臺灣高等法院
    被告前案紀錄表1 份足憑，其於前開有期徒刑執行完畢後5
    年內，再故意犯本件有期徒刑以上之罪，應依刑法第47條第
    1 項之規定，論以累犯，並加重其刑。
(三)又被告為中度精神障礙之人，有卷附之殘障手冊1 份在案可
    稽（見本院卷第34頁）。而本件被告經送請高雄市立凱旋醫
    院為精神鑑定，認「…案主（即被告）為一慢性精神分裂症
    病患…，然而根據其大學的學歷，對照其處理事件的能力和
    反應，案主的認知功能很可能受到長期罹患精神疾病導致功
    能退化所致，介於邊緣性智能不足。根據台灣精神醫學學會
    『刑責能力判斷準則』，精神分裂病患呈現精神病症狀致認
    知及現實判斷能力明顯受損者，屬精神耗弱之人，故研判案
    主應可能達到精神耗弱的程度。」，並建議「案主接受監護
    處分，在精神科院所門診治療，並追蹤半年，以改善其精神
    症狀，並增強認知功能與衝動控制能力，減低偷竊行為再發
    之機會。」等情，有該院96年3 月15日高市凱醫成字第0960
    001469號函附之精神鑑定書1 份在卷可參（見本院卷第60至
    67頁），被告於行為時既因精神障礙，致其辨識行為違法或
    依其辨識而行為之能力，顯著減低，自應依刑法第19條第2
    項規定減輕其刑，並依法先加後減之。
(四)爰審酌被告犯後否認犯行，態度難認良好，惟所竊取之藍色
    T 恤1 件僅值99元，所生危害尚微，且尚諾奈公司亦表示不
    願追究其責，且願意原諒被告（見警卷第9 頁），及被告犯
    罪之動機、目的、手段，及其患有精神礙障，不適宜過長自
    由刑處遇，復考量被告為家庭主婦、大學畢業、家庭經濟狀
    況小康等其他一切情狀，從輕量處如主文所示之刑，併諭知
    易科罰金之折算標準。另考量被告甲○○前已因竊盜案件，
    經本院於95年2 月23日以95年簡字第503 號判決判處有期徒
    刑2 月確定，其入監服刑後，甫於95年7 月2 日執行完畢，
    其竟於前開有期徒刑執行完畢後2 個月，即再犯本件竊盜犯
    行，足認被告有再犯之虞，而上揭凱旋醫院亦建議被告接受
    監護處分半年，亦已如前述，本院考量上情，爰依刑法第87
    條第2 項之規定，諭知被告於刑之執行完畢後，令入相當處
    所，施以監護6 月。
據上論斷，應依刑事訴訟第299 條第1 項前段，刑法第320 條第
1 項、第47條第1 項、第19條第2 項、第41條第1 項前段、第87
條第2 項，刑法施行法第1 條之1 第1項、第2項，判決如主文。
本案經檢察官丙○○到庭執行職務。
中　　華　　民　　國　　96　　年　　4 　　月　　25　　日
                  刑事第八庭    審判長法　官  李政庭
                                      法　官  王俊彥
                                      法  官  李育信
以上正本證明與原本無異。
如不服本判決，應於收受送達後10日內向本院提出上訴書狀。
中　　華　　民　　國　　96　　年　　4 　　月　　25　　日
 　　　　　　　　　　　　　　　       書記官  廖佳玲
附錄本案論罪科刑法條全文：
刑法第320條第1項(普通竊盜罪)
意圖為自己或第3 人不法之所有，而竊取他人之動產者，為竊盜
罪，處5 年以下有期徒刑、拘役或500 元以下罰金。
